臺灣高等法院臺南分院刑事裁定
抗　告　人
受處分人　　甲○○
上列抗告人因違反道路交通管理處罰條例案件，不服臺灣雲林地
方法院中華民國94年5月24日裁定（94年度交聲字第144號；嘉義
區監理所雲林監理站裁決書：雲監裁字第裁KAB072661號），提
起抗告，本院裁定如下：
    主      文
抗告駁回。
    理 　　 由
一、本件移送機關即原處分機關以：異議人甲○○於民國 (下同
    )94 年1月6日13時8分左右，駕駛車號S6-2022號自用小客車
    行經雲林縣台78號公路17公里處限速90公里路段，竟超速以
    138公里之速度行駛，經警鳴笛攔車仍加速逃逸，經警逕行
    舉發，異議人未於到案期限前繳納罰鍰，原處分機關依道路
    交通管理處罰條例第22條第1項、第60條第1項、第63條第1
    項、道路交通管理事件統一裁罰基準表之規定，裁處異議人
    新台幣（下同）4千9百元之罰鍰，並記違規點數2點。
二、抗告及聲明異議意旨略以：異議人甲○○當時行車速度約90
    公里，經警攔停取締，伊確有停車受檢，但對超速情事有爭
    執，警方拒不出示測速紀錄，伊並未有超速及不服稽查加速
    逃逸之違規情事云云。
三、按汽車駕駛人有不服指揮稽查而逃逸，或其他違規行為經以
    科學儀器取得證據資料者之行為，當場不能攔截製單舉發者
    ，得對汽車所有人逕行舉發處罰，道路交通管理處罰條例第
    7 條之2 第1 項第4 、6 款定有明文。考其立法意旨，該條
    項第1 至5 款規定之事由，本得以目擊方式逕行舉發，至第
    6 款之其他違規行為（例如超速行駛）無法以目擊方式逕行
    舉發，而有以科學儀器取得證據資料後再行製單舉發之必要
    （法務部91年10月24日法律字第0910037755號函釋意旨參見
    ）。是依該項第6 款規定逕行舉發者，自有將該科學儀器取
    得之證據資料留存，俾作為逕行舉發依據之必要，合先敘明
    。
四、本件證人即逕行舉發之員警蔡昆鴻到庭證稱：當時我與另一
    名李成新警員在台78公路17公里處執行測速勤務，一部黑色
    賓士車由虎尾往褒忠方向行駛，我們測得其速度138 公里，
    由李成新警員鳴笛攔車，該車仍不停，然後我們就記下車速
    及車牌回到所內逕行舉發，當時因要執行下一個勤務，僅記
    下車速，未留存測速記錄等語，證人蔡昆鴻與抗告人 (即異
    議人)夙無仇隙，其證言固堪信採。然就超速行駛部分，抗
    告人既有爭執，依上開說明，自應以該科學儀器取得之證據
    資料為據，本件逕行舉發未提出該科學儀器取得之證據資料
    為佐證，即與道路交通管理處罰條例第7條之2第1項第6款規
    定之立法意旨不符，原處分機關據以裁定處罰，即有未合，
    此部分抗告人於原審之異議即屬有理由，因此原審法院撤銷
    原處分此部分之裁決，並無不當。
五、至不服取締駕車逃逸部分，抗告人 (即異議人)固辯稱：伊
    有停車受檢，係因雙方對超速有爭執，警員乃故意開立加速
    逃逸之違規單云云，然證人蔡昆鴻係執行交通勤務之警員，
    與抗告人復無仇隙，豈有僅因取締超速事實之爭執，即甘冒
    登載不實公文書之罪責，而故意誣陷抗告人有不服取締加速
    逃逸行為之理，足徵抗告人所辯，洵屬飾卸之詞，委不足取
    ，抗告人有不服稽查而逃逸之事實，應堪認定。又不服指揮
    稽查而逃逸，得逕行舉發處罰，道路交通管理處罰條例第7
    條之2第1項第4款已定有明文，惟按得依同條例第60條第1項
    裁罰者，必駕駛人有違反該條例之行為，經交通勤務警察或
    依法令執行交通稽查任務人員制止，而有不聽制止，或有拒
    絕停車接受稽查而逃逸者，方得為之，若並無違反該條例之
    行為，或有無違反尚屬不明，而僅單純不服從交通勤務警察
    之稽查者，應只能依該條例第60條第2項第1款之規定處罰甚
    明。
六、因而原審依據道路交通管理處罰條例第87條第2項、道路交
    通案件處理辦法第20條前段之規定，審酌抗告人是否有超速
    之違反道路交通管理處罰條例之行為尚屬不明，故其縱有未
    停車受檢而逃逸之行為，亦僅構成同條例第60條第2項第1款
    之不服從交通勤務警察之稽查之違規行為，而認原處分機關
    依同條例第60條第1項之規定予以裁罰，容有未洽，惟抗告
    人就此部分以未有不服稽查逃逸之行為提出異議，固屬無據
    ，因原裁決處分既有違誤，遂撤銷原處分，逕依道路交通管
    理處罰條例第60條第2項第1款、第63條第1項第1款規定，裁
    處異議人新台幣9百元之罰鍰，並記違規點數一點等情。本
　　院經核其認事用法，均無不當，裁定亦稱妥適。抗告人 (即
  　異議人)抗告意旨，猶執前詞，否認有上開違規云云，為無
    理由，應予駁回。
七、據上論結，應依道路交通案件處理辦理辦法第26條，刑事訴
    訟法第412條，裁定如主文。
中　　華　　民　　國　　94　　年　　6　　月　　29　　日
                  刑事第五庭    審判長法　官  楊明章
                                      法　官  戴勝利
                                      法　官  顏基典
以上正本證明與原本無異。
不得再抗告。
　　　　　　　　　　　　　　　　　　　書記官  呂嘉文
中　　華　　民　　國　　94　　年　　6 　　月　　30　　日
